臺灣花蓮地方法院民事簡易判決
 110年度花簡字第63號
原      告  曾仲志  

訴訟代理人  吳明益律師
            孫裕傑律師
被      告  陳緯丞  
訴訟代理人  黃健弘律師(法扶律師)
被      告  蔡昇達  
                        12號                      
上列當事人間請求侵權行為損害賠償事件，本院於民國110年12
月1日言詞辯論終結，判決如下：    
    主      文
被告應連帶給付原告新臺幣（下同）1,527,465元，及自民國110
年9月14日起至清償日止，按週年利率百分之5計算之利息。
原告其餘之訴駁回。
訴訟費用由被告連帶負擔百分之34，餘由原告負擔。
本判決原告勝訴部分得假執行。但被告如以1,527,465元為原告
預供擔保，得免為假執行。
原告其餘假執行之聲請駁回。
    事實及理由
一、原告主張： 
  ㈠被告陳緯丞受僱於被告蔡昇達經營之梯田山民宿（地址：花
    蓮縣○○鄉○○村○○路0段00巷00號），工作內容包括為民宿倒
    垃圾。陳緯丞於民國108年5月31日傍晚，因錯過垃圾車行經
    梯田山民宿清運垃圾之時間，未經徵詢蔡昇達之意見，即駕
    駛梯田山民宿使用之車牌號碼0000-00號自用小客車（外觀
    無民宿名稱，下稱系爭汽車）載運梯田山民宿垃圾，沿花蓮
    縣壽豐鄉無名路由東往西方向行駛，嗣於同日16時54分許，
    行經該鄉豐山村仁愛街與無名路口處時，為丟垃圾至原告所
    服務之該鄉清潔隊公務車上，於停車在該清潔隊公務車後方
    時，未拉起其所駕駛之系爭汽車手煞車、亦未注意系爭汽車
    是否打至停車擋、僅打至N檔，即下車欲丟垃圾，致系爭汽
    車在無人駕駛情況下往前行駛，撞擊站在清潔隊公務車（下
    稱系爭垃圾車）與系爭汽車間、正執行廚餘清潔工作之原告
    。嗣陳緯丞發現原告遭系爭汽車撞擊後，竟再因未能注意處
    理、排除該事故，又欲將系爭車輛倒退時，復不慎再次撞擊
    原告，致原告因該2次撞擊而受有左膝後膕窩動脈阻塞、雙
    膝開放性脫臼併韌帶斷裂等傷害，而受有下列損害：
　　⒈醫療費用新臺幣（下同）81,801元。
　　⒉就醫交通費用4,680元。
    ⒊看護費用210,000元：
      原告因本件車禍事故於108年5月31日行左膝後傷口清創、
      肌肉縫合、骨外固定和人工動脈置換手術，術後生活無法
      自理，直至同年9月26日出院轉門診治療時，仍需專人照
      顧3個月至同年12月26日止，故原告需接受專人照護期間
      共計7個月。而原告於108年6月13日至11月30日間聘請外
      籍看護服務員，每月支付看護員之基本薪資、加班費、服
      務費、伙食費及為看護員支出全民健康保險費、勞動部就
      業安定費等，合計141,949元。除此之外，均係由原告之
      親人輪流擔任照護工作，原告接受其親人照護此種基於身
      分關係之恩惠，不能加惠於被告，準此，原告其餘受家人
      照顧期間，自亦得向被告請求看護費用。
    ⒋無法工作損失287,000元：
      原告任職壽豐鄉公所清潔隊，工作時間必須站立在清潔車
      後方協助民眾傾倒垃圾，平均每月薪資約為42,000元。原
      告因本件車禍事故發生施行手術治療，直至108年9月26日
      出院後仍需專人照顧3個月，且不宜從事需久站之工作，
      故原告自108年5月31日系爭事故發生時起至9月26日出院
      後3個月不宜從需久站之工作（即至108年12月26日止），
      受有工作薪資損失7個月約287,000元（計算式：7月41,0
      00元＝287,000元）。
    ⒌勞動能力減損4,355,493元：
      原告因本件車禍事故受有嚴重身體傷害，經花蓮慈濟醫院
      工作能力鑑定勞動工作能力僅存40%，而原告於65年10月7
      日出生，於130年10月7日年滿65歲達法定退休年齡，扣除
      其手術至108年9月26日出院後3個月仍無法工作期間（即
      至108年12月26日止），原告自108年12月27日起至130年1
      0月7日止，尚有勞動能力時間為261個月，而以原告於本
      件車禍事故發生前擔任花蓮縣壽豐鄉公所(下稱壽豐鄉公
      所)清潔隊員之月薪，依霍夫曼式計算法扣除中間利息（
      首期給付不扣除中間利息），原告受有勞動能力減損金額
      為4,355,493元。
    ⒍精神慰撫金600,000元：
      原告歷經7個月以上時間治療及復健，已耗費諸多精神、
      勞力、時間及費用，迄今仍然無法痊癒，嚴重影響日常生
      活，其身體遭受疼痛折磨，心理及精神痛苦萬分，實非筆
      墨所能形容，故原告請求精神慰撫金600,000元。
    ⒎上揭金額合計5,538,974元（計算式：81,801元＋4,680元＋2
      10,000元＋287,000元＋4,355,493元＋600,000元＝5,538,974
      元），再扣除陳緯丞已先賠償原告300,000元及原告已領
      取之強制汽車責任保險理賠金808,683元，原告尚得請求
      賠償4,430,291元。
  ㈡陳緯丞受僱於蔡昇達從事民宿管理工作，經常駕駛系爭汽車
    載運一般廢棄物前往事故地點傾倒垃圾，陳緯丞係受蔡昇達
    之指示、監督，為蔡昇達服勞務，且陳緯丞駕駛系爭汽車載
    運廢棄物前往固定地點傾倒之行為，於行為外觀上具有執行
    業務之形式，在客觀上足以認定其為執行職務，且蔡昇達未
    管制系爭汽車之鑰匙，陳緯丞使用系爭汽車無需向蔡昇達報
    備，蔡昇達也未曾禁止陳緯丞於錯過垃圾車時不能開系爭汽
    車追趕垃圾車倒民宿垃圾，故蔡昇達應與陳緯丞負擔連帶損
    害賠償責任。
  ㈢綜上，原告因本件車禍事故得請求賠償金額總計為4,430,291
    元，爰依民法第184條第1項前段、第188條第1項、第191條
    之2、第193條第1項、第195條第1項之規定請求被告連帶賠
    償。並聲明：⒈被告應連帶給付原告4,430,291元，及自民事
    擴張聲明狀繕本送達被告翌日起至清償日止，按週年利率5%
    計算之利息。⒉原告願供擔保，請准宣告假執行。
二、被告答辯：
  ㈠陳緯丞則以：
　　⒈就本件車禍事故之發生經過不爭執，惟否認發現原告遭系
      爭汽車撞擊後，於將系爭汽車倒退時，復不慎再次撞擊原
      告之情。另垃圾車屬於「特種車」，原告於執行本件廚餘
      清潔工作而站立在系爭垃圾車上，已屬違規；又花蓮縣環
      保局「清潔隊員勞工安全教育訓練手冊」就廚餘清運作業
      程序，已規定：「4、隨車人員先下車於工作定點前放置
      安全三角錐。5、駕駛停妥車輛後，手持閃光指揮棒下車
      協助。7、駕駛手持閃光指揮棒警戒。」，然原告或系爭
      垃圾車駕駛均未依前述作業程序規定執行，致伊無法避免
      本件車禍事故之發生或減輕損害，認原告及系爭垃圾車駕
      駛應有民法第217條規定之與有過失，應減輕或免除伊之
      賠償責任。
　　⒉就原告請求賠償之項目，除醫療費用81,801元、交通費用4
      ,680元、需受他人看護7個月，108年6月13日至11月30日
      聘用外籍看護費用141,949元，其餘受家人照顧期間，以
      每日1,000元計算看護費用之部分無意見外，尚有下列爭
      議：
      ⑴無法工作損失部分：
        原告提出之員工薪資表，其薪俸為34,460元，惟須扣除
        公勞保費966元、健保費618元，實領32,876元。又原告
        於108年5月31日受傷，其仍領有108年6月份之薪資，且
        原告於108年7月至12月間所領之傷病給付及職業傷害補
        償金，與其原領薪資數額相同，自無其所指無法工作損
        失之情，況原告現係因醫生診斷仍需休養及復健，故仍
        未復原職，若嗣後復健完成擔任清潔員工作，其薪資尚
        較原領薪資調升為35,005元，清潔獎金8,000元亦仍可
        領取，故原告並無受有勞動能力減損之損害可言。
      ⑵勞動能力減損部分：
    　  依花蓮慈濟醫院分別於109年11月17日及110年1月26日
        評估原告勞動能力回復程度鑑定為77%，有負重需求則
        為40%，經約半年後（即110年8月3日）再評估，則勞動
        能力回復程度鑑定為90%，有負重需求則為75%，顯見原
        告經過約半年之治療及復健後，其工作能力回復程度已
        大幅改善，若持續進行治療及復健，應有回復原有工作
        能力之可能，可認原告勞動能力減損應僅有10%。
      ⑵精神慰撫金部分：
       被告從事民宿管家之工作，每月薪資28,000元，大學肄
       業，名下無任何財產，又其過失尚非重大，而原告就本
       件事故之發生亦與有過失，認原告請求之精神慰撫金，
       顯屬過高。
  ㈡蔡昇達則以：陳緯丞受僱於伊所經營之梯田山民宿，陳緯丞
    於事發當日倒垃圾確實為執行民宿之職務，但認為陳緯丞執
    行職務的流程並不符合伊的要求，因民宿有固定倒垃圾時間
    及地點，但本件車禍事故發生的時間並不是民宿規定的時間
    ，是陳緯丞自己去追趕垃圾車而發生事故，伊並不與陳緯丞
    負連帶損害賠償責任；其餘答辯同陳緯丞等語。
  ㈢並均為答辯聲明：⒈原告之訴駁回。⒉如受不利判決，願供
　　擔保，請准宣告免為假執行。
三、本件不爭執事項：（見本院卷第412-414頁）
  ㈠陳緯丞於本件車禍事故發生時，受僱於蔡昇達經營之梯田山
    民宿，其中為梯田山民宿倒垃圾為陳緯丞在該民宿工作內容
    之一。系爭汽車為梯田山民宿使用之汽車，蔡昇達未管制系
    爭汽車之鑰匙，陳緯丞使用系爭汽車無需向被告蔡昇達報備
    ，蔡昇達未曾禁止被告陳緯丞於錯過垃圾車時不能開系爭汽
    車追趕垃圾車倒民宿垃圾。
  ㈡陳緯丞於108年5月31日傍晚，因錯過垃圾車行經梯田山民宿
    清運垃圾之時間，未經徵詢蔡昇達之意見，即駕駛系爭汽車
    載運梯田山民宿垃圾，沿花蓮縣壽豐鄉無名路由東往西方向
    行駛，嗣於同日16時54分許，行經該鄉豐山村仁愛街與無名
    路口處時，為丟垃圾至原告工作之垃圾車，於停車在該垃圾
    車後方時，未拉起系爭汽車手煞車、亦未注意系爭汽車是否
    打至停車擋、僅打至N檔，即下車欲丟垃圾，致系爭汽車在
    無人駕駛情況下往前行駛，撞擊原告，使原告受撞擊而受有
    左膝後膕窩動脈阻塞、雙膝開放性脫臼併韌帶斷裂等傷害。
  ㈢原告因本件車禍事故受傷，支出醫療及輔助器材費共81,801
    元、交通費4,680元。
  ㈣原告因本件車禍事故之傷勢，需他人看護照顧7個月，原告於
    108年6月13日至108年11月30日僱用外籍看護工全日看護，
    共支出141,949元，兩造並同意原告於其餘受家人照顧期間
    （即7個月扣除外籍看護工期間），以每日1,000元計算該段
    期間看護費。
  ㈤原告因本件車禍事故自新光產險公司領取強制汽車責任保險
    金808,683元及被告給付之部分和解金300,000元。
  ㈥本件車禍事故發生前，原告或系爭垃圾車駕駛「未」在系爭
    垃圾車後方放置三角錐，或由原告手持閃光指揮棒。
  ㈦原告在108年6月到12月間，每月工作損失約42,000元。
  ㈧原告現在薪資與事故發生前任職垃圾車隨車人員，薪水上少8
    ,000元外勤獎金。
  ㈨兩造同意就工作能力減損部分，以原告於本件車禍事故發生
    前的月薪作為計算標準。
四、爭點之所在：
  ㈠本件肇事責任歸屬?
    ⒈原告於本件車禍事故發生時所站立位置？陳緯丞在發現原
      告遭系爭汽車撞擊後，有無再將系爭汽車倒退，復再次撞
      擊原告？
    ⒉原告與系爭垃圾車駕駛執行清潔工作職務時，是否符合作
      業規範(即原告及系爭垃圾車駕駛是否與有過失)？
  ㈡蔡昇達是否應就陳緯丞之過失侵權行為負僱用人責任，而應
    與陳緯丞連帶對原告負賠償責任？(即蔡昇達就選任、監督
    陳緯丞執行民宿的職務，是否已盡相當之注意，或縱加以相
    當之注意而仍不免發生本件損害？）
  ㈢原告各項請求有無理由？　　
    ⒈勞動能力損失部分：
      ⑴原告因本件車禍事故有無勞動能力減損？若有，減損比
        例？
      ⑵原告縱有勞動能力減損，其復職後仍從事內勤工作，是
        否有勞動能力減損的損害？
      ⑶原告得請求勞動能力減損之金額？
    ⒉原告得否請求精神慰撫金及其金額？ 　　　 　　　 
五、本院之判斷：
  ㈠按因故意或過失，不法侵害他人之權利者，負損害賠償責任
    ；汽車、機車或其他非依軌道行駛之動力車輛，在使用中加
    損害於他人者，駕駛人應賠償因此所生之損害；不法侵害他
    人身體、健康者，對於被害人因此喪失或減少勞動能力，或
    增加生活上之需要時，應負損害賠償責任；不法侵害他人之
    身體、健康、名譽、自由、信用、隱私、貞操，或不法侵害
    其他人格法益而情節重大者，被害人雖非財產上之損害，亦
    得請求賠償相當之金額，民法第184條第1項前段、第191條
    之2前段、第193條第1項、第195條第1項分別定有明文。又
    受僱人因執行職務，不法侵害他人之權利者，由僱用人與行
    為人連帶負損害賠償責任，同法第188條第1項前段亦有規定
    。
　㈡本件肇事責任應由陳緯丞負「全部」責任。　
    ⒈陳緯丞於108年5月31日傍晚，因錯過垃圾車行經梯田山民
      宿清運垃圾之時間，未經徵詢蔡昇達之意見，即駕駛系爭
      汽車載運梯田山民宿垃圾，沿花蓮縣壽豐鄉無名路由東往
      西方向行駛，嗣於同日16時54分許，行經該鄉豐山村仁愛
      街與無名路口處時，為丟垃圾至原告工作之垃圾車，於停
      車在該垃圾車後方時，未拉起系爭汽車手煞車、亦未注意
      系爭汽車是否打至停車擋、僅打至N檔，即下車欲丟垃圾
      ，致系爭汽車在無人駕駛情況下往前行駛，撞擊原告，使
      原告受撞擊而受有左膝後膕窩動脈阻塞、雙膝開放性脫臼
      併韌帶斷裂等傷害等情，已如前揭三、㈡所述。本院審酌
      上揭原告所受傷害主要在膝部，並衡酌系爭汽車之前保險
      桿高度與一般成年人之膝蓋高度相當等情，足認事故發生
      時原告係站立於系爭垃圾車與系爭汽車間之地面上，而並
      無被告所辯原告係附載於系爭垃圾車後方踏板之情。
    ⒉至陳緯丞在發現原告遭系爭汽車撞擊後，有無再次以系爭
      汽車撞擊原告之情形。本院審酌陳緯丞以系爭汽車撞擊原
      告後，並無其他「外力」介入導致原告受有本件傷害等情
      ，業為兩造所不爭執（見本院卷第376頁），是本件陳緯
      丞究係1次或2次駕車撞擊原告，對陳緯丞就本件車禍事故
      發生涉有過失之判斷，並無影響，自無加以判斷之必要。
    ⒊原告就本件車禍事故發生並「無」與有過失。
      ⑴原告就本件車禍事故發生時並未有附載於系爭垃圾車後
        方踏板之情形，已如上所述。從而，自無討論此種清運
        垃圾方式是否有違規之情事。是被告以原告於本件車禍
        事故發生時係附載於系爭垃圾車後方踏板上，而有違規
        情事云云，即屬無據。
      ⑵至被告辯稱原告及系爭垃圾車駕駛於本件車禍事故發生
        前，均未依花蓮縣環保局「清潔隊員勞工安全教育訓練
        手冊」之規定，放置安全三角錐或手持閃光指揮棒下車
        協助、警戒等情，自有疏失云云。惟依花蓮縣環保局「
        清潔隊員勞工安全教育訓練手冊」所定之廚餘清運作業
        程序第4、5、7點所定：「⒋隨車人員先下車於『工作定
        點』前放置安全三角錐。」、「⒌駕駛『停妥車輛』後，手
        持閃光指揮棒下車協助。」、「⒎駕駛手持閃光指揮棒
        警戒。」之內容（見本院卷第86頁），可知上開作業程
        序僅於「定點」清運垃圾時，始有適用。本院參酌原告
        陳稱：本件車禍事故發生時，系爭垃圾車已暫停作業，
        音樂已關閉，原告當時下車要更換廚餘桶，於更換過程
        中即遭被告撞擊（見本院卷第393頁）；及陳緯丞所辯
        ：「（本件車禍事故發生時，原告工作的系爭垃圾車，
        是在定點收垃圾？還是隨招隨停？）當時開到一半，我
        沒有叫系爭垃圾車停車。」等情，足認本件車禍事故發
        生時，系爭系爭垃圾車並非實施「定點」清運工作，自
        無上開規定適用。
　　　⑶況細繹上開作業程序之規範目的，係為警示後方來車注
        意前方有垃圾車進行定點清運工作，以避免後方來車駕
        駛未及發現致肇生交通事故，而非使未停妥之車輛，於
        往前滑行時駕駛人有足夠時間返回車輛控制煞停該車。
        查本件車禍事故之發生，並非陳緯丞未注意前方有系爭
        系爭垃圾車，反而是已注意系爭系爭垃圾車停放路邊，
        然因急於下車丟棄垃圾，而疏未將系爭汽車熄火或將該
        車檔位打至P檔並拉手煞車停妥後下車，致肇生本件車
        禍事故。雖本件車禍事故發生前，原告或系爭垃圾車駕
        駛「未」在系爭垃圾車後方放置三角錐，或由原告手持
        閃光指揮棒等情，為兩造所不爭執（見前揭三、㈥），
        然因陳緯丞本件肇事情形已逾上開規範所欲防免危害之
        射程範圍，自難據以認定原告涉有何與有過失。是陳緯
        丞此部分所辯顯無所據，自不足取。
　　⒋綜上，本件應由陳緯丞負全部肇事責任。
　㈢蔡昇達應就陳緯丞之過失侵權行為負僱用人責任。
　　查陳緯丞於本件車禍事故發生時，受僱於蔡昇達經營之梯田
    山民宿，其中為梯田山民宿倒垃圾為被告陳緯丞在該民宿工
    作內容之一；又系爭汽車為梯田山民宿使用之汽車，蔡昇達
    未管制系爭汽車之鑰匙，陳緯丞使用系爭汽車無需向蔡昇達
    報備，蔡昇達未曾禁止陳緯丞於錯過系爭垃圾車時不能開系
    爭汽車追趕系爭垃圾車倒民宿垃圾等情，業如前揭三、㈠所
    述，是難認蔡昇達就選任、監督陳緯丞執行民宿的職務，已
    盡相當之注意。從而，蔡昇達自應就陳緯丞之過失侵權責任
    負僱用人責任。
　㈣本件原告得請求被告連帶賠償之金額為1,527,465元，逾此範
    圍請求則無理由。
　　⒈原告請求醫療及輔助器材費81,801元、交通費4,680元、看
      護費184,949元，為有理由。
　　　查原告因本件車禍事故受傷，支出醫療及輔助器材費共81
      ,801元、交通費4,680元；另原告因本件車禍事故之傷勢
      ，需他人看護照顧7個月(即108年6月13日至109年1月12日
      ），其中108年6月13日至108年11月30日僱用外籍看護工
      全日看護支出141,949元，另108年12月1日起至109年1月1
      2日共43日家人照護期間，兩造同意以每日1,000元計算該
      段期間看護費等情，業如前揭三、㈢、㈣所述。從而原告請
      求醫療及輔助器材費81,801元、交通費4,680元、看護費1
      84,949元（計算式：141,949＋【1,000×43】＝184,949），
      自有理由。
　　⒉原告請求無法工作損失287,000元，為有理由。
　　　⑴查原告因本件車禍事故受傷請假期間，未獲壽豐鄉公所
        （下稱壽豐鄉公所)給付薪俸，而改為領取勞保局傷病
        給付及壽豐鄉公所職業傷害補償金，兩者相加與原領薪
        資額相同，有壽豐鄉公所110年4月15日壽鄉清字第1100
        005025號函可證（見本院卷第237頁）。參以原告於108
        年6月到12月間，每月有工作損失約42,000元，復為兩
        造所不爭執（見前揭三、㈦所述）。是原告主張於108年
        6月到12月間因本件車禍事故有工作損失287,000元，因
        未逾上開108年6月到12月間以42,000元計算之金額294,
        000元（計算式42,000×7＝294,000），故原告主張此金
        額之工作損失，自堪採信。
　　　⑵至被告以原告於108年6月至12月間所領之傷病給付及職
        業傷害補償金，與原告原領薪資數額相同，原告自未有
        無法工作損失等語置辯。惟按勞工因遭遇職業災害而致
        傷害，勞工在醫療中不能工作時，雇主應按其原領工資
        數額予以補償；雇主依前條規定給付之補償金額，得抵
        充就同一事故所生損害之賠償金額，此觀勞動基準法第
        59條第2款、第60條規定甚明。又原告因本件車禍事故
        受傷請假期間，未獲壽豐鄉公所給付薪俸，而改為領取
        勞保局傷病給付及壽豐鄉公所職業傷害補償金，兩者相
        加與原領薪資額相同，已如上述，自屬上開規定之職業
        災害補償。惟職災補償係屬雇主之法定補償責任，考其
        立法目的係在保護照顧受僱人，非在減免損害賠償義務
        人之責任，與損害賠償義務人依民法應負之侵權行為損
        害賠償責任，不生損益相抵之問題，否則將使損害賠償
        義務人獲得減免賠償責任之最終利益，殊非立法原意。
        況被告並非原告之雇主，亦不得依勞動基準法第60條規
        定抵充。故被告抗辯原告之薪資損失應扣除108年6月至
        12月間所領之傷病給付及職業傷害補償云云，自無可採
        ，不得執此作為減免原告侵權行為賠償責任之依據。
　　　⑶綜上，原告請求無法工作損失287,000元，為有理由。
　　⒊勞動能力減損部分，以1,877,718元為有理由。
    　⑴查花蓮慈濟醫院經本院函詢以原告勞動能力減損情形及
        有無改善可能，該院函復以：原告曾接受本院之工作強
        化計畫之訓練，後於110年8月3日接受本院之評估，跟
        原告前次評估（110/01/26）約半年，認為已達功能穩
        定，並認為原告之工作能力，若工作中「有」負重需求
        ，則為原有工作能力之75%；若「無」負重需求，則為
        原有工作能力之90%，有花蓮慈濟110年10月28日慈醫文
        字第1100002906號函復之工作能力鑑定報告意見回覆1
        份可證（見本院卷第381-385頁），堪可採信。本院審
        酌原告於本件車禍事故發生前，為系爭垃圾車隨車人員
        ，負責垃圾清運工作，自有負重需求。從而，依上開鑑
        定報告，原告有負重需求之勞動能力回復程度既為75%
        ，自應認原告所受有勞動能力減損為25%。
　　　⑵至被告以依花蓮慈濟醫院分別於109年11月17日及110年1
        月26日評估原告勞動能力回復程度鑑定為77%，負重需
        求為40%，經約半年後（即110年8月3日）再評估，則勞
        動能力回復程度鑑定為90%，負重需求為75%，顯見原告
        經過約半年之治療及復健後，其工作能力回復程度已大
        幅改善，若持續進行治療及復健，應有回復原有工作能
        力之可能，原告勞動能力減損僅為10%等語。本院審酌
        上開鑑定報告既已載明：原告於110年8月3日接受本院
        之評估時，認為「已達功能穩定」等語，自難認被告主
        張原告持續進行治療及復健，應有回復原有工作能力之
        可能乙情可採。而被告於本件言詞辯論終結時，既未提
        出原告工作能力有回復至原有工作能力狀態之證據，自
        難逕採。
　　　⑶查兩造同意就工作能力減損部分，以原告於本件車禍事
        故發生前的月薪作為計算標準，已如前揭三、㈨所述。
        又原告於本件車禍事故發生前，其每月薪資為34,460元
        ，並有8,000元外勤獎金，合計金額為42,460元等情，
        有原告108年全年所得明細表可證(見本院卷第240頁）
        。而本件原告係65年10月7日出生，於130年10月7日年
        滿歲達法定退休年齡，扣除原告已請求108年6月到12月
        間不能工作損失之期間，原告自109年1月至退休時，約
        有21年9月（即261月）有勞動能力，以原告所喪失勞動
        能力25%，依霍夫曼式計算法扣除中間利息（首期給付
        不扣除中間利息）核計其金額為1,877,718元【計算方
        式為：10,615×176.00000000=1,877,717.0000000000。
        其中176.00000000為月別單利(5/12)%第261月霍夫曼累
        計係數。採四捨五入，元以下進位】。
　　4.精神慰撫金部分以200,000元為有理由，逾此部分請求則
      無理由。　　
　　　查兩造之工作及經濟情形，均如前述。本院審酌上情，及
      原告因本件車禍事故所受之傷勢及復健期程，並考量原告
      休養期間已有外勞、家人先後照護，復據領有與薪資同額
      之補償金，另迄今雖仍受有原有工作能力25%之勞動能力
      損失，惟此部分業已經本院審認被告應予賠償等情，本院
      認為精神慰撫金之請求，以200,000元為適當（被告亦認
      此金額為適當，見本院卷第322頁）
　　⒌綜上，原告上揭得請求賠償之金額為2,636,148元（計算式
      ：81,801＋4,680＋184,949＋287,000＋1,877,718＋200,000＝2
      ,636,148）。　　　
　　⒍按保險人依本法規定所為之保險給付，視為被保險人損害
      賠償金額之一部分；被保險人受賠償請求時，得扣除之，
      強制汽車責任保險法第32條定有明文。再按強制汽車責任
      保險法第32條規定，保險人依本法規定所為之保險給付，
      視為被保險人損害賠償金額之一部分，被保險人受賠償請
      求時，得扣除之。是被保險人受賠償請求時，得依上開規
      定，扣除請求權人已領取之保險給付，乃係損害賠償金額
      算定後之最終全額扣除。故在被害人與有過失之情形，應
      先適用民法第217條第1項規定算定賠償額後，始有依上開
      規定扣除保險給付之餘地（最高法院104年度台上字第174
      3號判決參照）。而原告因本件車禍事故自新光產險公司
      領取強制汽車責任保險金808,683元，及領取被告給付之
      部分和解金300,000元等情，已如前揭三、㈤所述，是扣除
      上開2筆金額後，原告得請求賠償之金額為1,527,465元（
      計算式2,636,148－808,683－300,000＝1,527,465)
　　⒎陳緯丞於本件車禍事故發生時，係蔡昇達之受僱人，蔡昇
      達應就陳緯丞之過失侵權責任負僱用人責任等情，已如上
      揭五、㈢所述。從而，原告請求被告連帶給付1,527,465元
      ，自屬有據，逾此部分請求則無理由。
　　⒏末按給付無確定期限者，債務人於債權人得請求給付時，
      經其催告而未為給付，自受催告時起，負遲延責任。其經
      債權人起訴而送達訴狀，與催告有同一之效力，民法第22
      9條第2項定有明文。又遲延之債務，以支付金錢為標的者
      ，債權人得請求依法定利率計算之遲延利息。但約定利率
      較高者，仍從其約定利率；而應付利息之債務，其利率未
      經約定，亦無法律可據者，週年利率為5%，亦為同法第23
      3條第1項及第203條所明定。本件侵權行為之債係未定期
      限之債，而本件原告請求自民事擴張聲明狀繕本送達被告
      之日起算遲延利息，惟該狀係原告自行送達被告，然原告
      並未提出何送達證明，故自以原告擴張訴之聲明後之第一
      次言詞辯論期日即110年9月13日為此擴張聲明送達被告之
      日，是原告請求被告自民事擴張聲明狀繕本送達翌日即11
      0年9月14日起至清償日止，按週年利率5%計算之利息，自
      屬有據。
六、綜上，原告依民法第184條第1項前段、第191條之2、第193
    條、第195條、第188條第1項之規定，請求被告連帶給付1,5
    27,465元，及自110年9月14日起至清償日止，按週年利率5%
    計算之利息，為有理由，應予准許。逾此範圍所為之請求，
    則無理由，應予駁回。
七、本件原告勝訴部分，係依民事訴訟法第427條第2項第11款適
    用簡易程序所為被告敗訴之判決，依同法第389條第1項第3
    款規定，應依職權宣告假執行，原告雖陳明願供擔保聲請宣
    告假執行，核無必要。至原告敗訴部分，其假執行之聲請已
    失所依據，應併予駁回。並依同法第392條第2項規定，宣告
    被告預供擔保，得免為假執行。
八、本件事證已臻明確，兩造其餘主張及攻擊防禦方法，於判決
    結果不生影響，爰不一一論述，附此敘明。
九、訴訟費用負擔之依據：民事訴訟法第79條、第85條第2項。
中    華    民    國   110    年    12    月    30    日
                  花蓮簡易庭  法  官  李立青
上列為正本係照原本作成。
如不服本判決，應於送達後20日內，向本院提出上訴狀並表明上
訴理由，如於本判決宣示後送達前提起上訴者，應於判決送達後
20日內補提上訴理由書(須附繕本)。　　　　　　　　　
中　　華　　民　　國　　110 　年　　12　　月　　30　　日
                              書記官  洪美雪